---
title: "Datos Abiertos de Incidencia Delictiva"
author: "Diana Villasana Ocampo"
output:
   html_notebook:
      highlight: tango
      theme: flatly
      toc: yes
      toc_depth: 3
      toc_float:
        collapsed: yes
---


```{r, include=FALSE}
knitr::opts_chunk$set(echo = TRUE, message = FALSE, warning = FALSE, cache = FALSE, cache.lazy = FALSE, 
                         eval = TRUE, class.source = "fold-show")
knitr::opts_knit$set(root.dir = rprojroot::find_rstudio_root_file())
options(digits = 2, encoding = "UTF8")
```   
 

```{r, echo=FALSE}
rm(list = ls())
```

```{r, echo=FALSE}
setwd(here::here())
```


```{r, echo = FALSE}
require(tidyverse)
require(data.table)
require(stringr)
require(gt)
```
# Incidencia delictiva   

Son los datos reportados por las Procuradurías de Justicia y Fiscalías Generales de las Entidades Federativas, en el caso del fuero común y por la Procuraduría General de la República, en el caso del fuero federal, referentes a los presuntos delitos registrados en carpetas de investigación iniciadas.  

La información sirve para:  

- Conocer mes a mes la cantidad y tipo de delitos que se cometen a nivel nacional, en las entidades federativas y en los municipios del país.
- Identificar las características de las víctimas para los delitos alto impacto y otros de interés para la sociedad.   
- Realizar análisis sobre el fenómeno delictivo a escalas nacional, regional, estatal y/o municipal.   
- Elaborar análisis de los patrones delictivos tanto en el tiempo como entre áreas geográficas específicas.   
- Generar estrategias focalizadas de intervención policial.  
- Evaluar y diseñar políticas públicas de prevención y/o combate al delito.   

## SESNP    

El [Secretariado Ejecutivo del Sistema Nacional de Seguridad Pública](https://www.gob.mx/sesnsp) cuenta con autonomía técnica, de gestión y presupuestal, cuyo propósito es ejecutar y dar seguimiento a los acuerdos del Consejo Nacional de Seguridad Pública, instancia superior de coordinación y de definición de las políticas públicas en materia de seguridad pública; por lo tanto es el órgano operativo, el eje de coordinación entre las instancias federales, estatales y municipales responsables de la función de salvaguardar la integridad de las personas, la seguridad ciudadana, así como de preservar el orden y la paz públicos.

## Datos Abiertos de Incidencia Delictiva  

En este [enlace](https://www.gob.mx/sesnsp/acciones-y-programas/datos-abiertos-de-incidencia-delictiva?state=published) se podrá encontrar los archivos de datos abiertos referentes a incidencia delictiva, así como sus diccionarios de datos. Esta información es accesible desde el portal datos.gob.mx del gobierno federal.  


**Se cargan los reportes de incidencia delictiva al mes de junio 2024** 

```{r}
data = fread(file = "C:/Users/dvill/OneDrive/Escritorio/Bivariate_example_map/Bases/IDM_NM_jun24.csv", 
             header = TRUE, 
             sep = ",", 
             encoding=  "Latin-1")
```


```{r}
data <- data %>%
         mutate(Clave_Ent = str_pad(.$Clave_Ent, width = 2, side = c("left"), pad = 0),
                `Cve. Municipio` = str_pad(.$`Cve. Municipio`, width = 5, side = c("left"), pad = 0)) %>%
          rename("CVE_MUN" = `Cve. Municipio`) %>%
           mutate(Total = rowSums(.[, 10:21], na.rm = TRUE))
```


## Subtipos de delitos   

```{r}
tabla <- unique(data$`Subtipo de delito`) %>%
          as.data.frame() %>%
           rename("Subtipo de delito" = ".")

tabla %>%  
  gt() %>% 
   tab_header(title = "Incidencia Delictiva", 
              subtitle = "Nivel municipal") %>%
    tab_options(heading.title.font.size = 14, 
                heading.align = "center",
                heading.subtitle.font.size = 12,
                data_row.padding = px(1),
                column_labels.font.weight = "bold",
                column_labels.padding = px(10), 
                table.font.names = 'Century Gothic',
                table.font.size = 10) %>%
     tab_style(style = list(cell_text(align = "center",
                                      weight = 'bold')),
               locations = list(cells_title(groups = c("title")))) 
```


Para fines prácticos se filtra la base de datos por subtipo de delitos como: Homicidios dolosos y Feminicidios. Y ambos filtros se guardaran en un archivo nativo  .RData.  Además de que se evaluaran los hocidios del año 2023. 

```{r}
Homicidios <- data %>%
               filter(`Subtipo de delito` %in% "Homicidio doloso") %>% 
                filter(Año %in% "2023") %>%
                 group_by(CVE_MUN, `Subtipo de delito`) %>%
                  summarise(Total_Homcidios = sum(Total, na.rm = TRUE), .groups = "drop")

save(Homicidios, file = paste0(here::here(), "/Output/Homicidios.RData"))
```

```{r}
Feminicidios <- data %>%
                 filter(`Subtipo de delito` %in% "Feminicidio") %>% 
                  filter(Año %in% "2023") %>%
                   group_by(CVE_MUN, `Subtipo de delito`) %>%
                    summarise(Total_Feminicidios = sum(Total, na.rm = TRUE), .groups = "drop")

save(Feminicidios, file = paste0(here::here(), "/Output/Feminicidios.RData"))
```


## Proyecciones de Población   

Las proyecciones de población proporcionan una referencia del futuro tamaño y estructura por edades de una población, basados en un conjunto de supuestos sobre el comportamiento de los componentes demográficos fecundidad, mortalidad y migración.    

Para evaluar la tasa de homicdios y de feminicidios, se debe de tomar en consideración a la población referente al año 2023. Por lo que hacemos uso de las [Proyecciones de la población de los municipios de México 1990-2040](https://www.gob.mx/conapo/documentos/reconstruccion-y-proyecciones-de-la-poblacion-de-los-municipios-de-mexico-1990-2040), elaborado por el CONAPO.   


```{r}
require(openxlsx)
tabla1 <- read.xlsx(paste0(here::here(), "/Bases/Proyecciones de la Población de México.xlsx"), 
                    sheet = "Proyeciones_Municipio(1)", 
                    startRow = 5, 
                    colNames = TRUE)
tabla2 <- read.xlsx(paste0(here::here(), "/Bases/Proyecciones de la Población de México.xlsx"), 
                    sheet = "Proyecciones_Municipio(2)", 
                    startRow = 5, 
                    colNames = TRUE)

data <- rbind(tabla1, tabla2)

data <- data %>%
         rename("CVE_MUN" = "CLAVE",
                "CVE_ENT" = "CLAVE_ENT") %>% 
          mutate(CVE_ENT = str_pad(.$CVE_ENT, width = 2, side = c("left"), pad = 0),
                 CVE_MUN = str_pad(.$CVE_MUN, width = 5, side = c("left"), pad = 0))
data <- data %>%
         group_by(CVE_MUN, AÑO) %>%
          summarise(POB_TOT = sum(POB, na.rm = TRUE), .groups = "drop") %>%
           filter(AÑO %in% 2023)

save(data, file = paste0(here::here(), "/Output/Proyecciones_Poblacion.RData"))
```

